【裁判字號】    99,監宣,18
【裁判日期】    990602
【裁判案由】    監護宣告
【裁判全文】
臺灣桃園地方法院民事裁定              99年度監宣字第18號
聲  請  人  乙○○
相  對  人  丙○○
上列聲請人對於相對人聲請監護宣告事件，本院裁定如下：
    主  文
宣告丙○○（男，民國○○年○ 月○○日生，身分證統一編號：Ｚ000
000000號）為受監護宣告人。
選定乙○○（女，身分證統一編號：Ｚ000000000號）為受監護宣
告人丙○○之監護人。
指定甲○○（女，身分證統一編號：Ｚ000000000號）為會同開具
財產清冊之人。
聲請程序費用由受監護宣告人丙○○負擔。
    理  由
一、按對於因精神障礙或其他心智缺陷，致不能為意思表示或受
    意思表示，或不能辨識其意思表示之效果者，法院得因本人
    、配偶、四親等內之親屬、最近一年有同居事實之其他親屬
    、檢察官、主管機關或社會福利機構之聲請，為監護之宣告
    。受監護宣告之人應置監護人；法院為監護之宣告時，應依
    職權就配偶、四親等內之親屬、最近一年有同居事實之其他
    親屬、主管機關、社會福利機構或其他適當之人選定一人或
    數人為監護人，並同時指定會同開具財產清冊之人。法院為
    前項選定及指定前，得命主管機關或社會福利機構進行訪視
    ，提出調查報告及建議。監護之聲請人或利害關係人亦得提
    出相關資料或證據，供法院斟酌。法院選定監護人時，應依
    受監護宣告之人之最佳利益，優先考量受監護宣告之人之意
    見，審酌一切情狀，並注意下列事項：（一）受監護宣告之
    人之身心狀態與生活及財產狀況。（二）受監護宣告之人與
    其配偶、子女或其他共同生活之人間之情感狀況。（三）監
    護人之職業、經歷、意見及其與受監護宣告之人之利害關係
    。（四）法人為監護人時，其事業之種類與內容，法人及其
    代表人與受監護宣告之人之利害關係，民法第14條第1 項、
    第1110條、第1111條、第1111條之1 分別定有明文。又「法
    院應於鑑定人前訊問應受監護宣告之人。但有礙難訊問之情
    形或恐有害其健康者，不在此限。」、「監護之宣告，非就
    應受監護宣告之人之精神或心智狀況訊問鑑定人後，不得為
    之。」，民事訴訟法第602 條第1 項、第603 條亦分別定有
    明文。
二、本件聲請意旨略以：聲請人為相對人丙○○之姊姊，相對人
    於民國58年間，因發高燒引發腦膜炎，致不能為意思表示或
    受意思表示，並經延醫診治仍不見起色，為此依民法第14條
    第1 項、民事訴訟法第597 條第1 項規定，聲請鈞院准予對
    相對人為監護宣告。並依民法第1111條規定指定聲請人乙○○為相對人之監護人暨指定甲○○為會同開具財產清冊之人
    等語。
三、經查，聲請人主張之事實業經其提出戶籍謄本、診斷證明書
    等為證，核屬相符。且經本院依職權前往行政院衛生署桃園
    療養院（下稱桃園療養院）勘驗相對人之精神狀況，並於鑑
    定人陳炯旭醫師前訊問相對人，相對人對於點呼其姓名無法
    回應；另訊據鑑定人陳炯旭醫師稱以：個案於75年就診，診
    斷為慢性腦症候群，智能退化，其他詳鑑定報告等語（均詳
    如本院99年3 月9 日訊問筆錄）。再參以桃園療養院就相對
    人進行精神鑑定之結果亦認為：陳員為足月、自然產，剛出
    生時並無明顯異常，生長發育亦正常。到了陳員7 歲時出現
    跌倒、發燒、腦膜炎，接受住院治療，效果欠佳，家人帶回
    家自行照顧。之後就出現癲癇之發作，而持續接受治療。後
    來陳員去小學就讀，因為常發生癲癇，故僅讀到小學三年級
    就未再繼續就讀。後來陳員皆在家協助農事，不曾到外面從
    事工作。因上述原因，陳員免服兵役。陳員數年前被發現有
    糖尿病及高血壓，持續接受治療。陳員於75年7 月22日曾至
    本院門診，診斷為疑似慢性腦症候群，但是並未在本院接受
    治療。過去陳員可以自行走路外出，但是不會騎車或是坐車
    。會跟家人要錢，但是不會花用，東西都是由家人供給。大
    小便尚可自理，可以自行進食。因為陳員會到處亂跑、罵人
    、自語，家人曾經帶至其他醫院接受治療，但效果有限。近
    十幾年來，陳員即便接受治療，仍屢次癲癇發作，其功能逐
    漸退化，大小便需人協助，需包尿袋，須由他人餵食，無法
    自行行走，須靠輪椅移動。起先在雲林醫院，之後在大林慈
    濟醫院，目前在林口長庚醫院接受治療。近一年來，陳員幾
    乎不說話，偶而會自語，大約象是6 之7 歲小孩之聲音，可
    以坐輪椅，但是並不會用手來協助移動，都需他人協助。陳
    員曾於99年2 月28日至3 月8 日至林口長庚醫院接受住院治
    療，出院診斷為癲癇、高血壓、糖尿病、失眠。鑑定結果，
    陳員應為慢性腦症候群並癲癇之個案，智能應為極重度障礙
    之程度。目前日常生活需家人協助，經濟活動及社會活動能
    力皆無能力。故謂因精神障礙或其他心智缺陷，致其為意思
    表示、受意思表示或辨識意思表示效果能力達不能之程度，
    無未來回復之可能等語，復有桃園療養院函附之精神鑑定報
    告書1 份存卷足憑。是依上揭鑑定結果，丙○○因有前開症
    狀，致已達不能為意思表示或受意思表示，或不能辨識其意
    思表示之效果之程度，應可認定。本院爰依法宣告丙○○為
    受監護宣告之人。
四、次查，本件經本院依職權囑託桃園縣政府對聲請人進行訪視
    結果略以：聲請人願意擔任監護人，因母親年紀大，要幫相
    對人辦理一些事物根本很不方便也很麻煩，且母親欲在家照
    顧相對人，也無法持續跑法院幫相對人辦理監護宣告相關事
    宜。其他親屬包括相對人之母親、大姐、妹妹及弟弟都清楚
    相對人聲請監護宣告的意義，於訪視時也有訪視到其母親本
    人，其母親表示知道其申請監護宣告的狀況，其也同意由聲
    請人擔任相對人的監護人，而聲請人弟弟的部分雖無訪視到
    ，但於社工員訪視時是於相對人弟弟家中訪視，因聲請人於
    前幾日生病住院，故相對人才搬至弟弟家中暫住，而弟弟因
    工作不在家中，但因此筆土地是相對人與弟弟共同持有，而
    弟弟本身之經濟狀況也不佳，又因此筆土地導致其身心障礙
    生活補助無法通過，固聲請人表示弟弟亦希望可將土地變賣
    支持家中經濟，故也同意由其擔任監護人。關係人甲○○表
    示願意擔任開具財產清冊之人，因其為相對人之妹妹，且因
    相對人之大姐為家中之養女，現住於高雄縣，而二姐為聲請
    人，弟弟因也為身心障礙者不便協助相對人辦理，故最後才
    選定由關係人擔任，其他親屬也都同意由其擔任。據相對人
    目前之身心狀況顯示，相對人確實無法表達自己意識及處理
    相關事務，故確實有申請監護宣告的資格。建議擔任相對人
    監護人之人為聲請人乙○○；開據相對人財產清冊之人為關
    係人甲○○等語，有桃園縣政府99年4 月16日府社助字第09
    90142448號函暨監護宣告訪視報告1 份附卷可參。本院審酌
    聲請人乙○○為相對人之姊姊，實際負責照顧相對人，且相
    對人與其同住，是由聲請人乙○○擔任相對人之監護人於處
    理財務問題時，自較有利於相對人，本院爰依上揭法條規定
    ，選定聲請人乙○○擔任丙○○之監護人。又經本院選定之
    監護人即聲請人乙○○，自應依民法第1112條規定，負責護
    養療治受監護宣告人丙○○之身體及妥善為財產管理之職務
    ，一併敘明。另就指定會同開具財產清冊之人部分，本院參
    酌甲○○另為受監護宣告人丙○○之妹妹乙節，有聲請人所
    提之戶籍謄本在卷可考，是本院認由其擔任會同開具財產清
    冊之人，亦無不當，本院爰依上揭法條規定，指定甲○○擔
    任會同開具財產清冊之人。又依民法第1113條準用同法第10
    99條之規定，於監護開始時，監護人對於受監護宣告人丙○○之財產，應會同甲○○，於2 個月內開具財產清冊並陳報
    法院，併此敘明。
五、依民事訴訟法第608 條第1 項，裁定如主文。
中    華    民    國    99    年    6     月     2    日
                  家事法庭法  官  張益銘
以上正本證明與原本無異。
本裁定第1項不得抗告。
如對於本裁定第2 、3 項抗告，應於裁定送達後10日內向本院提
出抗告狀，並應繳納抗告費新台幣1,000 元。
中    華    民    國    99    年    6     月    2     日
                          書記官  許白梅

司法院資訊處製作；財團法人民間司法改革基金會備份。
